【裁判字號】    95,台上,875
【裁判日期】    950428
【裁判案由】    返還不當得利等
【裁判全文】
最高法院民事裁定              九十五年度台上字第八七五號
    上  訴  人  正中法稅徵信有限公司
                        號16.
    法定代理人  甲○○
    訴訟代理人  沈朝江律師
    被 上訴 人  合作金庫銀行股份有限公司
    法定代理人  乙○○
上列當事人間請求返還不當得利等事件，上訴人對於中華民國九
十五年一月十七日台灣高等法院第二審判決（九十四年度上字第
七二五號），提起上訴，本院裁定如下：
    主  文
上訴駁回。
第三審訴訟費用由上訴人負擔。
    理  由
按上訴第三審法院，非以原判決違背法令為理由，不得為之。又
提起上訴，上訴狀內應記載上訴理由，其以民事訴訟法第四百六
十九條所定事由提起第三審上訴者，應於上訴狀內表明：原判決
所違背之法令及其具體內容、暨依訴訟資料合於該違背法令之具
體事實。其依同法第四百六十九條之一規定提起上訴者，並應具
體敘述為從事法之續造、確保裁判之一致性或其他所涉及之法律
見解具有原則上重要性之理由。同法第四百六十七條、第四百七
十條第二項分別定有明文。而依同法第四百六十八條規定，判決
不適用法規或適用不當者，為違背法令；依同法第四百六十九條
規定，判決有該條所列各款情形之一者，為當然違背法令。是當
事人提起第三審上訴，如合併以同法第四百六十九條及第四百六
十九條之一之事由為上訴理由時，其上訴狀或理由書應表明該判
決所違背之法令條項，或有關判例、解釋字號，或成文法以外之
習慣或法理等及其具體內容，暨係依何訴訟資料合於該違背法令
之具體事實，並具體敘述為從事法之續造、確保裁判之一致性或
其他所涉及之法律見解具有原則上重要性之理由。如未依上述方
法表明，或其所表明者與上開法條規定不合時，即難認為已合法
表明上訴理由，其上訴自非合法。本件上訴人對於原判決提起第
三審上訴，雖以該判決違背法令為由，惟核其上訴理由狀所載內
容，係就原審取捨證據、認定事實及解釋契約之職權行使所論斷
：訴外人廖金珠於民國七十六年十二月二十一日將其所有如原判
決附表二所示系爭不動產設定第一順位最高限額新台幣（下同）
四百二十萬元抵押權予被上訴人，並分別於七十七年五月十三日
、七十七年十月二十一日、七十八年十月三日合意變更最高限額
為六百萬元、八百萬元、一千二百萬元。依雙方訂立之抵押權設
定契約書其他約定事項第一條約定，被上訴人對廖金珠享有之最
高限額抵押權，其擔保債權範圍包括廖金珠對被上訴人所負票據
、借款、墊款、保證等債務。系爭抵押權所擔保之債權既包括廖
金珠對於被上訴人所負之保證債務，則廖金珠因擔任第三人陳明
焜及超上興業有限公司（下稱超上公司）向被上訴人借款之連帶
保證人所負之連帶保證債務，應為系爭抵押權效力所及，被上訴
人即有優先受償權。廖金珠保證陳明焜及超上公司債務本金、利
息、違約金合計一千一百八十七萬一千四百九十九元，該金額在
抵押權登記之最高限額範圍及權利存續期間內，被上訴人自有優
先於次順位抵押權人高詮實業股份有限公司（下稱高詮公司）之
抵押債權受清償之權。被上訴人因陳明焜等未依約清償本息，乃
以台灣士林地方法院七十九年度拍字第八四○號拍賣抵押物裁定
聲請強制執行拍賣系爭不動產，並於拍定後以第一順位抵押權人
身分受分配全部本金、利息、違約金之債權合計一千一百八十七
萬一千四百九十九元，即非無法律上之原因而受利益。上訴人主
張被上訴人受領系爭執行事件之分配款係「無法律上原因」一節
，未能提出證據以資證明，其依不當得利及代位高詮公司之法律
關係，請求（一）確認被上訴人於系爭執行事件提出如原判決附
表一所示憑證及執行名義，就第三人陳明焜及超上公司之債權，
對債務人廖金珠所有如原判決附表二所示系爭不動產拍賣價金優
先受償權之法律關係不存在；（二）被上訴人應給付高詮公司三
百三十四萬五千九百十六元，及自八十年十一月二十日起至清償
日止按週年利率百分之五計算之利息，並由上訴人代位受領，自
屬無據等情，指摘其為不當，並就原審命為辯論及已論斷者，泛
言謂為違法或判決不備理由，而非表明該判決所違背之法令及其
具體內容，暨依訴訟資料合於該違背法令之具體事實，更未具體
敘述為從事法之續造、確保裁判之一致性或其他所涉及之法律見
解具有原則上重要性之理由，難認其已合法表明上訴理由。依首
揭說明，應認其上訴為不合法。
據上論結，本件上訴為不合法。依民事訴訟法第四百八十一條、
第四百四十四條第一項、第九十五條、第七十八條，裁定如主文
。
中    華    民    國  九十五  年    四    月  二十八  日
                      最高法院民事第三庭
                          審判長法官  吳  正  一
                                法官  劉  福  聲
                                法官  黃  義  豐
                                法官  簡  清  忠
                                法官  劉  靜  嫻
      本件正本證明與原本無異
                                      書  記  官
中    華    民    國  九十五  年    五    月    八    日
                                                      Ｊ


司法院資訊處製作；財團法人民間司法改革基金會備份。
